【裁判字號】    99,易,1230
【裁判日期】    990520
【裁判案由】    違反電子遊戲場業管理條例等
【裁判全文】
臺灣臺中地方法院刑事判決              99年度易字第1230號
公  訴  人  臺灣臺中地方法院檢察署檢察官
被      告  甲○○
上列被告因違反電子遊戲場業管理條例等案件，經檢察官聲請以
簡易判決處刑（原聲請案號：99年度偵字第6902號），本院豐原
簡易庭認不宜以簡易判決處刑（99年度豐簡字第244號），移送
本院刑事庭改用通常程序審理，本院判決如下：
    主    文
甲○○違反未依電子遊戲場業管理條例規定，領有電子遊戲場業
營業級別證者，不得經營電子遊戲場業之規定，處拘役拾日，
如易科罰金，以新臺幣壹仟元折算壹日。扣案之電子遊戲機具「
彩金大聯盟」壹臺（含ＩＣ板壹片）、新臺幣壹仟貳佰拾元，
均沒收。
    犯罪事實
一、甲○○基於賭博之犯意，且未依電子遊戲場業管理條例取得
    電子遊戲場業營業級別證，竟自民國99年2月底某日起，在
    其所經營位於臺中縣大雅鄉○○路○段37號之公共得出入之
    越南小吃店內，擺設彩金大聯盟之賭博電子遊戲機1台，供
    不特定人把玩賭博。該賭博電子遊戲機之賭玩方式，係由賭
    客將新台幣（下同）10元硬幣投入該機台內，以1比1之比例
    啟動遊戲機後，由賭客押選機台上之選項與機台對賭。機台
    開牌後，如牌面與賭客所選擇者相同，則由賭客贏得所押注
    分數若干倍之點數；如牌面不同，則由電腦沒入賭客押注之
    點數。賭客賭玩後，若有剩餘點數，則可將之兌換為現金；
    若無剩餘，則賭客所投注之金額即歸甲○○所有。嗣99年3
    月8日下午5時50分許，為警至上址執行臨檢時查獲，除扣得
    上開賭博電子遊戲機1台外，並在機台內扣得1230元之硬幣
    等物。
二、案經臺中縣警察局豐原分局報請臺灣臺中地方法院檢察署檢
    察官偵查後聲請簡易判決處刑。
    理    由
一、按被告以外之人（包括證人、鑑定人、告訴人、被害人及共
    同被告等）於審判外之陳述雖不符刑事訴訟法第159條之1至
    之4等4條之規定，而經當事人於審判程序同意作為證據，法
    院審酌該言詞陳述或書面陳述作成時之情況，認為適當者，
    亦得為證據；當事人、代理人或辯護人於法院調查證據時，
    知有刑事訴訟法第159條第1項不得為證據之情形，而未於言
    詞辯論終結前聲明異議者，視為有前項之同意，同法第159
    條之5定有明文。立法意旨在於傳聞證據未經當事人之反對
    詰問予以核實，原則上先予排除。惟若當事人已放棄反對詰
    問權，於審判程序中表明同意該等傳聞證據可作為證據；或
    於言詞辯論終結前未聲明異議，基於尊重當事人對傳聞證據
    之處分權，及證據資料愈豐富，愈有助於真實發見之理念，
    且強化言詞辯論主義，使訴訟程序得以順暢進行，上開傳聞
    證據亦均具有證據能力。本案被告及檢察官於本院審理程序
    時就本判決引用之下列證據，均表示同意作為證據（見本院
    卷第12頁），且本院審酌上開證據作成時，並無不當取證之
    情形，認為以之作為本案之證據亦屬適當，揆諸前開說明，
    自有證據能力。是就本案下列所引用之供述、書面證據均得
    採為本案證據。
二、上揭犯罪事實，業據被告甲○○於本院審理時坦承不諱，並
    有扣押筆錄、扣押物品目錄表、臨檢紀錄表、現場測繪圖、
    刑案現場照片、查扣賭博性電動玩具暫存保管條、扣押物品
    清單附卷可稽，復有扣案之電子遊戲機具「彩金大聯盟」1
    台（含ＩＣ板1片）、賭資1230元可資佐證，足認被告之上
    開自白與事實相符，堪以採信，本件事證明確，被告上開犯
    行，均堪認定。
三、按電子遊戲場業管理條例所謂『電子遊戲場業』之『業』，
    係指『業務』而言，而刑法上所謂業務，係以事實上執行業
    務者為標準，指以反覆同種類之行為為目的之社會活動，是
    不論行為人是否『專營』電子遊戲場業，亦不問經營是否需
    達『一定之規模』，即使於原本所營事業外，兼營電子遊戲
    場業，或所經營之電子遊戲場不具相當之規模，亦無礙於電
    子遊戲場業管理條例相關規定之適用（最高法院90年臺非字
    第276號判例意旨參照）。另刑事法若干犯罪行為態樣，本
    質上原具有反覆、延續實行之特徵，立法時既予特別歸類，
    定為犯罪構成要件之行為要素，則行為人基於概括之犯意，
    在密切接近之一定時、地持續實行之複次行為，倘依社會通
    念，於客觀上認為符合一個反覆、延續性之行為觀念者，於
    刑法評價上，即應僅成立一罪；學理上所稱『集合犯』之職
    業性、營業性或收集性等具有重複特質之犯罪均屬之，例如
    經營、從事業務、收集、販賣、製造、散布等行為概念者是
    ，最高法院95年度臺上字第1079號判決可資參照。準此，被
    告甲○○在上址經營電子遊戲場業及擺設賭博性電子機具供
    不特定人賭博之行為，係持續進行，其經營行為，具有反覆
    、延續實行之特徵，從而在行為概念上，應評價認係集合犯
    ，為包括一罪。
四、核被告甲○○所為，係違反電子遊戲場業管理條例第15條之
    規定，應依同條例第22條論處，及犯刑法第266條第1項前段
    之在公眾得出入之場所賭博財物罪。被告甲○○以一行為觸
    犯上開二罪名，為想像競合犯，應依刑法第55條之規定，從
    一重之電子遊戲場業管理條例第22條規定處斷。爰審酌被告
    甲○○未有前科紀錄，素行良好，有臺灣高等法院被告前案
    紀錄表1份在卷可憑，其非法經營電子遊戲場業，危害社會
    善良風氣，惟其在所經營之「越南小吃店」內擺放之電子遊
    戲機具僅1台，所造成之危害尚非重大，及被告犯後坦承犯
    行、尚知悔悟，態度良好等一切情狀，量處如主文所示之刑
    ，並諭知易科罰金之折算標準。扣案之電子遊戲機具「彩金
    大聯盟」1臺（含ＩＣ板1片），係當場查獲之賭博器具；另
    機具內之賭資1230元，係在賭檯查獲之財物，均應依刑法第
    266條第2項之規定宣告沒收。
五、聲請簡易判決處刑書意旨另以：被告甲○○上開所為另涉犯
    刑法第268條之意圖營利，供給賭博場所及聚眾賭博罪嫌等
    語。然按犯罪事實應依證據認定之，無證據不得認定其犯罪
    事實，又不能證明被告犯罪或其行為不罰者，應諭知無罪之
    判決，刑事訴訟法第154條第2項及第301條第1項分別定有明
    文。本案之犯罪事實係被告單純提供賭博性電子遊戲機具與
    不特定賭客對賭，並無查得計時或自贏家抽頭之另外收費之
    情形，聲請書意旨亦無作此認定，是依審判實務，向來認為
    因輸贏之機率不確定，僅構成刑法第266條第1項前段普通賭
    博罪或修正前刑法第267條之常業賭博罪（參見司法院廳
    刑1字第1388號函、臺灣高等法院暨所屬法院68年度法律座
    談會決議意旨），而於刑法修正後，此項見解仍未改變（見
    臺灣高等法院暨所屬法院因應新修正刑法施行座談會提案第
    54號）。是故，被告利用賭博性電子遊戲機具不確定之輸贏
    機率，與不特定之賭客賭博財物，以該賭博性電子遊戲機具
    出現之偶然事實決定勝負，性質上係利用賭博性電子遊戲機
    具與不特定之賭客對賭，尚難認係基於營利之意圖，應認無
    從成立刑法第268條之意圖營利聚眾賭博罪；況所謂聚眾賭
    博係指同時聚集不特定之多數人而為賭博，本案被告僅係擺
    設1臺電動賭博機具與賭客對賭，並無同時聚集不特定之多
    數人一起賭博之情形產生。被告甲○○雖在公眾得出入之場
    所，擺設電子遊戲機1台，並以該電子遊戲機充作電動賭博
    機具，係以該機器代替被告，與人在公眾得出入之場所賭博
    ，與意圖營利供給賭博場所，由他人賭博不同，應與刑法第
    268條構成要件不符。是被告甲○○意圖營利供給賭博場所
    及聚眾賭博罪嫌，尚屬不足，本應就該部分為無罪之諭知，
    然公訴人認該部分罪嫌與上開論罪科刑之違反電子遊戲場業
    管理條例之犯行，有裁判上一罪關係，是就此部分即不另為
    無罪之諭知，併予敘明。
據上論斷，應依刑事訴訟法第452條、第299條第1項前段，電子
遊戲場業管理條例第22條、第15條，刑法第11條前段、第266第
1項前段、第2項、第55條、第41條第1項前段，刑法施行法第1條
之1，判決如主文所示。
本案經檢察官乙○○到庭執行職務。
中    華    民    國    99    年    5     月    20    日
                  刑事第十二庭  法  官   周玉蘭
以上正本證明與原本無異。
如不服本判決應於收受判決後10日內向本院提出上訴書狀，並應
敘述具體理由。其未敘述上訴理由者，應於上訴期間屆滿後20日
內向本院補提理由書（均須按他造當事人之人數附繕本）「切勿
逕送上級法院」。
                                書記官   黃泰能
中    華    民    國    99    年     5     月   20    日
附錄論罪科刑法條全文：
電子遊戲場業管理條例第二十二條
違反第十五條規定者，處行為人一年以下有期徒刑、拘役或科或
併科新臺幣五十萬元以上二百五十萬元以下罰金。
刑法第二百六十六條
在公共場所或公眾得出入之場所賭博財物者，處一千元以下罰金
。但以供人暫時娛樂之物為賭者，不在此限。
當場賭博之器具與在賭檯或兌換籌碼處之財物，不問屬於犯人與
否，沒收之。

司法院資訊處製作；財團法人民間司法改革基金會備份。
